【裁判字號】    91,交訴,87
【裁判日期】    920620
【裁判案由】    公共危險等
【裁判全文】
臺灣臺北地方法院刑事判決                          九十一年度交訴字第八七號
    公  訴  人  臺灣臺北地方法院檢察署檢察官
    被      告  乙○○
右列被告因公共危險等案件，經檢察官聲請簡易判決處刑（九十一年度偵字第二四四
八號），經本院臺北簡易庭認不宜以簡易判決處刑，移由本院刑事庭依普通程序審理
，本院判決如左：
    主    文
乙○○現役軍人，駕駛動力交通工具肇事，致人受傷而逃逸，處有期徒刑陸月，如易
科罰金，以佰元折算壹日。
被訴過失傷害部分無罪。
    事    實
一、乙○○曾於民國八十八年間因違反著作權法等案件經判處有期徒刑九月、四月，
    應執行有期徒刑一年，均緩刑五年；於九十年七月十七日入伍，於九十二年三月
    二十二日退伍。乙○○於尚為現役軍人且在緩刑期間內之九十年九月七日晚間十
    時三十分許，騎乘動力交通工具車牌號碼ＡＴＹ－三四一號重型機車，沿臺北市
    ○○街由西向東方向行駛，行經該路段與大道路交岔路口停等行車管制號誌圓形
    紅燈之際，適有丁○○騎乘車牌號碼ＡＭＷ－三四七號重型機車後載長子丙○○
    同向在乙○○所乘機車後方，因見號誌甫自圓形紅燈轉換為圓形綠燈、擬由西向
    東方向直行通過路口，竟疏未注意車前狀況、隨時採取必要安全措施、與前車保
    持隨時可以煞停之距離，貿然起步加速，丁○○所乘機車車頭遂猛力撞擊乙○○
    所乘機車車尾牌照、檔泥板處，丁○○因而人車倒地，受有左側脛、腓骨骨折之
    傷勢；乙○○駕駛動力交通工具肇事致丁○○倒地受傷後，雖曾停車察看、發覺
    丁○○受傷，仍未協助救護，旋即乘車逃逸，經丁○○、丙○○記下車號後委請
    旁人以丁○○之行動電話撥打一一九呼叫救護車輛，由臺北市政府消防局救災救
    護勤務指揮中心轉報臺北市政府警察局勤務指揮中心，始經勤務指揮中心指派員
    警到場循線查獲上情。
二、案經丁○○訴由臺北市政府警察局信義分局報請臺灣臺北地方法院檢察署檢察官
    聲請簡易判決處刑，經本院臺北簡易庭認不宜以簡易判決處刑，移由本院刑事庭
    依普通程序審理。
    理    由
甲、程序部分：
一、現役軍人犯陸海空軍刑法或其特別法之罪，依本法之規定追訴審判之；犯罪在任
    職服役前，發覺在任職服役中者，依本法追訴審判。但案件在追訴審判中而離職
    離役者，初審案件應移送該管第一審之法院，上訴案件應移送該管第二審之法院
    審判；犯罪在任職服役中，發覺在離職離役後者，由法院審判；前二項規定，按
    行為時之身分適用法律，軍事審判法第一條第一項前段、第五條定有明文。又現
    役軍人犯本法之罪者，依本法處罰；現役軍人犯本法之罪後，喪失現役軍人身分
    者，仍適用本法處罰；現役軍人犯刑法下列之罪者，除本法另有規定外，依各該
    規定處罰：（三）故意犯公共危險罪章第一百七十三條至第一百七十七條、第一
    百八十五條之一、第一百八十五條之二、第一百八十五條之四、第一百九十條之
    一或第一百九十一條之一之罪，現行陸海空軍刑法第一條、第三條、第七十六條
    第一項第三款亦有明定，然第七十六條第一項第三款關於軍人故意犯刑法公共危
    險罪章第一百八十五條之四之罪之處罰，為陸海空軍刑法於九十年九月二十八日
    修正公布，九十年十月二日施行時新增，合先敘明。
二、本件被告乙○○行為時即九十年九月七日具現役軍人身分，迄至九十二年三月二
    十二日始退伍而離役，此經本院職權查證屬實，且有司法院戶役政連結作業系統
    查詢單、聯勤通訊電子器材基地勤務處字條可稽，是本件被告犯罪、發覺均在任
    職服役中，但於追訴審判中離職離役，應由法院審判，並按其行為時之身分適用
    法律。
乙、有罪部分：
一、訊據被告乙○○固不否認於右揭時間騎乘車牌號碼ＡＴＹ－三四一號重型機車沿
    臺北市○○街由西向東方向行駛，行經該路段與大道路交岔路口停等行車管制號
    誌圓形紅燈之際，適告訴人丁○○騎乘車牌號碼ＡＭＷ－三四七號重型機車後載
    長子丙○○同向在其所乘機車後方，因見號誌甫自圓形紅燈轉換為圓形綠燈、擬
    由西向東方向直行通過路口，竟疏未注意車前狀況、隨時採取必要安全措施、與
    前車保持隨時可以煞停之距離，貿然起步加速，告訴人所乘機車車頭遂猛力撞擊
    其所乘機車車尾牌照、檔泥板處，告訴人因而人車倒地，受有左側脛、腓骨骨折
    之傷勢，被告駕駛動力交通工具肇事致告訴人倒地受傷後，曾停車察看、發覺告
    訴人受傷，後先行離去等情，惟矢口否認駕駛車輛肇事致人受傷後逃逸，辯稱：
    事故發生後其曾下車察看告訴人，數度詢問告訴人情況、未獲告訴人回應，告訴
    人外觀上未見受傷，其並借用告訴人之行動電話呼叫救護車後始乘車離去，並非
    逃逸云云。
二、經查：
（一）被告於尚為現役軍人且在緩刑期間內之九十年九月七日晚間十時三十分許，騎
      乘動力交通工具車牌號碼ＡＴＹ－三四一號重型機車，沿臺北市○○街由西向
      東方向行駛，行經該路段與大道路交岔路口停等行車管制號誌圓形紅燈之際，
      適告訴人丁○○騎乘車牌號碼ＡＭＷ－三四七號重型機車後載長子丙○○同向
      在其所乘機車後方，因見號誌甫自圓形紅燈轉換為圓形綠燈、擬由西向東方向
      直行通過路口，竟疏未注意車前狀況、隨時採取必要安全措施、與前車保持隨
      時可以煞停之距離，貿然起步加速，告訴人所乘機車車頭遂猛力撞擊被告所乘
      機車車尾牌照、檔泥板處，告訴人因而人車倒地，受有左側脛、腓骨骨折之傷
      勢，被告駕駛動力交通工具肇事致告訴人倒地受傷後，雖曾停車察看、發覺告
      訴人受傷，仍未協助救護，旋即乘車逃逸，經告訴人、丙○○記下車號後委請
      旁人以告訴人之行動電話撥打一一九呼叫救護車輛，由臺北市政府消防局救災
      救護勤務指揮中心轉報臺北市政府警察局勤務指揮中心，始經勤務指揮中心指
      派員警到場循線查獲上情之事實，除被告是否突然左轉而與告訴人所乘機車發
      生碰撞外，迭經告訴人於警、偵訊及本院審理中指訴纂詳，核與證人即當日由
      告訴人搭載、目擊被告離去經過之告訴人長子丙○○於本院審理中證述情節相
      符，復有臺北市政府警察局信義分局道路交通事故調查報告表、談話紀錄表、
      補充資料表、自首調查表、車輛照片、臺北市政府消防局北市消勤字第０九二
      三０六七二九００號覆函暨救災救護勤務指揮中心服務紀錄表、臺北市政府警
      察局北市警勤字第０九二三三二五一０００號覆函暨勤務指揮中心受理各類案
      件記錄單附卷可稽。
（二）被告雖辯稱事故發生後其曾下車察看告訴人，數度詢問告訴人情況、未獲告訴
      人回應，告訴人外觀上未見受傷，其並借用告訴人之行動電話呼叫救護車後始
      乘車離去，並非逃逸云云，然：
    １被告自承車禍後曾下車察看，核與告訴人指述情節相符，前已述及，而當日告
      訴人所受傷勢為左側脛、腓骨骨折，車禍後始終倒臥地面、無法站立，並因疼
      痛無法自行撥打電話呼叫救護車輛，此迭經告訴人指訴歷歷，並有診斷證明書
      可考，告訴人已受傷、需要救護一節，外觀上應非不能察見，況證人丙○○亦
      證稱當日其見告訴人車禍後小腿以怪異角度彎折、倒臥地面、看似疼痛不已，
      緊張驚慌之際始將告訴人之行動電話交由旁人代為撥打一一九呼叫救護車輛，
      證人雖為告訴人之子，但其證述告訴人受傷情狀與告訴人左小腿脛腓骨均骨折
      之傷勢一致，當日撥打一一九呼叫救護車輛之電話亦確為告訴人所有之000
      0000000號電話，並據本院職權查證屬實，且有臺北市政府消防局北市
      消勤字第０九二三０六七二九００號覆函暨救災救護勤務指揮中心服務紀錄表
      可按，是證人丙○○之證詞與事實吻合、並無羅織誣陷被告情事，應堪採信，
      則告訴人之腿部既已呈怪異角度彎折、倒臥地面、看似疼痛不已，其已因車禍
      受傷、需要救護，係屬客觀上顯而易見，殆無疑義。
    ２又當日撥打一一九呼叫救護車輛之電話確為告訴人所有之000000000
      0號電話，已經本院職權查明，前曾提及，但以告訴人行動電話撥打一一九之
      人係張姓男子，且非車禍當事人，此觀臺北市政府消防局北市消勤字第０九二
      三０六七二九００號覆函暨救災救護勤務指揮中心服務紀錄表中報案人、報案
      人性別、區分欄位所載自明，該服務紀錄表為臺北市政府消防局救災救護勤務
      指揮中心人員所製作，衡情應無故意為虛偽不實記載之可能或必要，以被告之
      姓氏「柯姓」，亦顯難誤與「張姓」混淆而為錯誤記載，故當日撥打告訴人行
      動電話呼叫救護車輛之人並非柯姓被告，應堪認定。雖告訴人、證人就當日以
      告訴人行動電話代渠等撥打一一九呼叫救護車輛之旁人，所描述之外觀胖瘦、
      是否戴安全帽、能否看見髮型、上衣顏色等俱有歧異，但以車禍事出突然、告
      訴人復因腿部骨折倒臥地面疼痛不堪無法站立，且外觀上可見自身腿部骨折受
      傷，精神上甚為痛苦激動，證人斯時則僅年近十五歲、涉世未深，突見其父受
      傷倒地，驚恐萬狀、不知所措，渠等未能就協助撥打電話之旁人為翔實觀察、
      記憶後描述，亦為人情之常，尚難僅因渠等就該協助撥打電話之旁人描述不一
      致，逕認係被告撥打電話呼叫救護車輛。
    ３此外復查無任何證據足資證明被告曾停留現場照護、協助告訴人或撥打電話報
      警、呼叫救護車。
（三）按刑法第二百七十六條第一項之過失致人於死罪及同法第二百八十四條第一項
      之過失傷害罪，係針對行為人應注意、能注意、而不注意之過失行為予以非難
      ；八十八年四月二十一日增訂之同法第一百八十五條之四之肇事致人死傷逃逸
      罪，則以處罰肇事後逃逸之駕駛人為目的，俾促使駕駛人於肇事後能對被害人
      即時救護，以減少死傷，是該罪之成立祇以行為人有駕駛動力交通工具肇事，
      致人死傷而逃逸之事實為已足，至行為人之肇事有否過失，則非所問，二者之
      立法目的及犯罪構成要件截然不同，最高法院八十八年度台上字第七三九六號
      著有裁判可資參照。本件被告於九十年九月七日晚間十時三十分許，騎乘動力
      交通工具車牌號碼ＡＴＹ－三四一號重型機車，沿臺北市○○街由西向東方向
      行駛，行經該路段與大道路交岔路口停等行車管制號誌圓形紅燈之際，適有告
      訴人騎乘車牌號碼ＡＭＷ－三四七號重型機車後載長子丙○○同向在被告所乘
      機車後方，因見號誌甫自圓形紅燈轉換為圓形綠燈、擬由西向東方向直行通過
      路口，竟疏未注意車前狀況、隨時採取必要安全措施、與前車保持隨時可以煞
      停之距離，貿然起步加速，告訴人所乘機車車頭遂猛力撞擊被告所乘機車車尾
      牌照、檔泥板處，告訴人因而人車倒地，受有左側脛、腓骨骨折之傷勢，被告
      就車禍事故之發生雖無過失，但其駕駛動力交通工具肇事致告訴人倒地受傷後
      ，曾停車察看、發覺告訴人腿部骨折受傷倒地、需要救護，仍未協助救護，亦
      未撥打電話報警或呼叫救護車輛，旋即乘車離去，經告訴人、丙○○記下車號
      後委請旁人以告訴人之行動電話撥打一一九呼叫救護車輛，由臺北市政府消防
      局救災救護勤務指揮中心轉報臺北市政府警察局勤務指揮中心，始經勤務指揮
      中心指派員警到場循線查獲上情，業如前述，揆諸前揭說明，被告仍構成駕駛
      動力交通工具肇事致人受傷而逃逸。
（四）本件事證已臻明確，被告所辯咸無可採，其犯行堪以認定，應依法論科。
三、按本件被告行為時具現役軍人身分，前業述及，於其行為後之九十年十月二日陸
    海空軍刑法就軍人故意犯刑法公共危險罪章第一百八十五條之四之罪新增處罰規
    定，前亦提及，而陸海空軍刑法第七十六條第一項第三款係規定「現役軍人犯刑
    法下列之罪者，除本法另有規定外，依各該規定處罰：（三）故意犯公共危險罪
    章第一百八十五條之四之罪」，較諸刑法第一百八十五條之四「駕駛動力交通工
    具肇事，致人死傷而逃逸者，處六月以上五年以下有期徒刑」之規定，兩者刑度
    並無不同，依刑法第二條第一項「行為後法律有變更者，適用裁判時之法律，但
    裁判前之法律有利於行為人者，適用最有利於行為人之法律」之規定，本件應適
    用裁判時之法律即陸海空軍刑法第七十六條第一項第三款規定，亦即本件被告係
    犯陸海空軍刑法第七十六條第一項第三款現役軍人故意犯刑法公共危險罪章第一
    百八十五條之四駕駛動力交通工具肇事，致人受傷而逃逸罪。公訴意旨漏未比較
    新舊法，認被告所為涉犯刑法第一百八十五條之四駕駛動力交通工具肇事致人受
    傷而逃逸罪，尚有未洽，惟其基本事實同一，本院自應予審理，並依刑事訟訴法
    第三百條之規定，變更起訴法條。爰審酌被告曾於八十八年間因違反著作權法等
    案件經判處有期徒刑九月、四月，應執行有期徒刑一年，均緩刑五年，尚在緩刑
    期間內，有臺灣高等法院被告全國前案紀錄表可按，就本件車禍事故之發生雖無
    過失，但肇事後旋即逃逸，置他人生命、身體不顧，犯後否認犯行、未見悔意反
    省，告訴人傷勢非輕、急需救護、協助，惟事故係因告訴人過失所致等一切情狀
    ，量處如主文所示之刑，並諭知如易科罰金之折算標準，以資懲儆。
丙、無罪部分：
一、公訴意旨略以：被告乙○○於九十年九月七日晚間十時三十分許，騎乘動力交通
    工具車牌號碼ＡＴＹ－三四一號重型機車，沿臺北市○○街由西向東方向行駛，
    行經該路段與大道路交岔路口擬左轉北向進入大道路之際，原應注意兩車併行之
    間隔、隨時採取必要安全措施，並注意轉彎車應讓直行車先行，依當時天候、道
    路狀況及被告之智識、能力，又無不能注意之情事，詎被告竟疏於注意，貿然左
    轉，適丁○○騎乘車牌號碼ＡＭＷ－三四七號重型機車後載長子丙○○同向在被
    告所乘機車左後方行駛，見狀閃煞不及，丁○○所乘機車遂撞及被告所乘機車，
    丁○○因而人車倒地，受有左側脛、腓骨骨折之傷勢，經丁○○提出告訴，因認
    被告涉犯刑法第二百八十四條第一項前段因過失傷害人罪。
二、按犯罪事實應依證據認定之，無證據不得推定其犯罪事實，刑事訴訟法第一百五
    十四條定有明文。又認定不利於被告之事實，須依積極證據，苟積極證據不足為
    不利於被告事實之認定時，即應為有利於被告之認定，更不必有何有利之證據，
    最高法院三十年上字第八一六號著有判例可資參照；且告訴人之告訴，係以使被
    告受刑事訴追為目的，是其陳述是否與事實相符，仍應調查其他證據以資審認；
    被害人之陳述如無瑕疵，且就其他方面調查又與事實相符，固足採為科刑之基礎
    ，倘其陳述尚有瑕疵，則在未究明前，遽採為論罪科刑之根據，即難認為適法；
    告訴人以使被告受刑事處分為目的，所陳被害情形，以及對於被告之攻擊，必須
    無瑕疵可指，而就其他方面調查又與事實相符者，始得資為判決之基礎，迭經最
    高法院五十二年台上字第一三００號、八十三年度台上字第九八九號、五十五年
    度台上字第一七號、七十九年度台上字第三九二三號、八十一年度台上字第三五
    三九號闡釋甚明。本件公訴意旨認被告乙○○涉有刑法第二百八十四條第一項前
    段因過失傷害人罪，無非係以告訴人丁○○之指訴、被告於警、偵訊中坦承
    騎乘機車於右揭時、地與告訴人所乘機車發生碰撞、臺北市政府警察局信義分
    局交通分隊道路交通事故調查報告表、談話紀錄表、補充資料表、車輛照片、
    診斷證明書為論據。訊之被告則堅決否認有因過失傷害人之犯行，辯稱：當日其
    騎乘機車擬由西向東方向直行通過臺北市○○街○○道路交岔路口，並無左轉意
    思，事故發生乃告訴人於其停等紅燈之際疏未與前車保持安全距離、自後方追撞
    其所乘機車車尾，被告並無過失等語，並提出車輛相片。
三、經查：
（一）告訴人雖於警、偵訊及本院審理中一再指稱被告行經臺北市○○街○○道路交
      岔路口擬左轉北向進入大道路之際，疏未注意兩車併行之間隔、隨時採取必要
      安全措施，並注意轉彎車應讓直行車先行，貿然左轉，告訴人所乘機車始閃煞
      不及、撞及被告所乘機車，告訴人因而人車倒地，受有左側脛、腓骨骨折之傷
      勢，但：
    １告訴人所乘機車車禍後係左前車殼破裂、左側車身擦地痕，有交通事故補充資
      料表、車輛相片可參。
    ２碰撞後被告所乘機車並未倒地，此經被告自承在卷，且為告訴人、證人所不爭
      執。
    ３依道路交通事故調查報告表所載落土位置及機車刮地痕起點、走向判斷，本件
      告訴人、被告所乘機車碰撞位置在臺北市○○街○○道路交岔路口西側西向東
      方向甫越過停止線處，告訴人所乘機車碰撞後倒地由西向東方向筆直滑行約二
      公尺。
    ４被告所乘機車車禍後受損部位為車尾車牌、擋泥板處，此經告訴人於警訊中指
      陳詳明，有交通事故補充資料表可佐，被告另提出車輛現狀照片，其中被告所
      乘車輛車牌部分相當陳舊、下緣略有撞擊痕跡、其上並有九十年檢驗合格貼紙
      、顯於事故後未曾更換，而被告車輛後擋泥板留有明顯輪胎痕跡，該輪胎痕跡
      與車牌下緣撞擊痕跡大致吻合，亦有車輛相片二紙可憑。
    ５證人即當日由告訴人搭載之告訴人長子丙○○雖於警訊中附和告訴人所述，供
      稱被告突然左轉始與告訴人所乘機車碰撞云云，但於本院審理中到庭證稱其因
      在後座、受駕駛人即告訴人阻擋，並未目擊被告所乘機車行向、位置及是否轉
      彎，僅看見告訴人所乘機車撞擊被告所乘機車車尾。
    ６依上述證據資料判斷，告訴人所乘機車撞擊力道非輕，始能造成告訴人所乘機
      車前車殼破裂、在地面滑行約二公尺，而被告所乘機車既未因撞擊力倒地，受
      損部位復均在車尾車牌、擋泥板處，且被告所乘車輛擋泥板上所留輪胎痕跡甚
      為端整，告訴人所乘機車倒地後又平直由西向東方向滑行二公尺、未受所稱突
      然左轉之被告機車阻擋，顯見被告車輛受撞擊部位在車尾車牌、擋泥板處，被
      告所乘機車應在告訴人所乘機車前方、二車並非併行，且被告所乘機車斯時車
      身並無左轉偏向，始能於受告訴人所乘機車猛力撞擊後保持平衡、未隨之倒地
      、亦未阻礙告訴人機車倒地滑行。
（二）既無證據足認被告有告訴人所指未注意與之併行之安全間隔、未讓直行車先行
      、突然左轉情事，則告訴人之指訴已非無瑕疵可指，參諸證人丙○○於本院審
      理時證稱碰撞前確有停等紅燈，綠燈起步即突然發生碰撞，而證人為告訴人之
      子，有司法院戶役政作業連結系統查詢單可證，前亦論及，顯無迴護被告之可
      能，是本件事故係因告訴人綠燈起步疏未注意車前狀況、隨時採取必要安全措
      施、與前車保持隨時可煞停之距離所致，被告並無過失。
四、綜上所述，並無證據足資證明被告當日騎乘機車有轉彎車未讓直行車先行、未與
    併行車輛保持安全間隔之過失，此外亦查無證據足認被告確有公訴人所指過失傷
害犯行，揆諸首揭判例法條，不能證明被告此部分犯罪，依法自應為無罪之諭知
    。
據上論斷，應依刑事訴訟法第四百五十二條、第二百九十九條第一項前段、第三百零
一條第一項，陸海空軍刑法第七十六條第一項第三款，刑法第二條第一項前段、第十
一條、第四十一條第一項前段、第一百八十五條之四，罰金罰鍰提高標準條例第二條
，判決如主文。
本案經檢察官甲○○到庭執行職務。
中      華      民      國    九十二    年      六      月     二十     日
                              臺灣臺北地方法院交通法庭
                                      法  官  洪  文  慧
右正本證明與原本無異。
如不服本判決，應於判決送達後十日內向本院提出上訴狀(應抄附繕本)。告訴人
或被害人如對於本判決不服者，應具備理由請求檢察官上訴，其上訴期間之計算
係以檢察官收受判決正本之日期為準。
                                      書記官  江  虹  儀
中      華      民      國      九十二      年    六    月   二十三    日
附錄本案論罪科刑法條全文：
中華民國刑法第一百八十五條之四
駕駛動力交通工具肇事，致人死傷而逃逸者，處六月以上五年以下有期徒
刑。


司法院資訊處製作；財團法人民間司法改革基金會備份。
